【裁判字號】    97,重上,580
【裁判日期】    980303
【裁判案由】    分配表異議之訴
【裁判全文】
臺灣高等法院民事判決                 97年度重上字第580號
上  訴  人  唯翔營造有限公司
法定代理人  甲○○
訴訟代理人  魏憶龍律師
被上訴人    乙○○
訴訟代理人  黃賜珍律師
複代理人    謝智潔律師
上列當事人間因分配表異議之訴事件，上訴人對於中華民國97年
9月24日臺灣臺北地方法院97年度重訴更一字第2號第一審判決提
起上訴，本院於98年2月17日言詞辯論終結，判決如下：
    主  文
上訴駁回。
第二審訴訟費用由上訴人負擔。
    事實及理由
一、上訴人起訴主張：伊為原審 95年度執字第57855號強制執行
    事件之執行債務人，上開強制執行事件所製作之分配表上記
    載被上訴人對伊有新台幣（下同）13,000,000元之債權，與
    事實不符。兩造間實際上並無任何借貸關係，被上訴人雖以
    原審96年度促字第9756號支付命令及確定證明書聲請強制執
    行，但對伊並無任何債權存在，被上訴人聲請支付命令所提
    出之匯款單，僅係伊與訴外人梁純識間之金錢往來關係，與
    被上訴人無關，上開13,000,000元不得列入分配表云云。爰
    求為(一)確認被上訴人對伊13,000,000元之借款債權不存在。
    (二)被上訴人於上開 95年度執字第57855號強制執行事件分配
    表之債權額應改為零之判決。被上訴人則以：依民事訴訟法
    第521條第1項規定，支付命令與確定判決有同一效力，上訴
    人不得就同一內容提起訴訟再事爭執。至上訴人就伊於支付
    命令程序中提出之匯款單所作之爭執，則係就支付命令成立
    前有消滅或妨礙債權人請求之事由為爭執，與強制執行法第
    14條第1項規定不符等語，資為抗辯。
二、本件上訴人係原審 95年度執字第57855號強制執行事件之執
    行債務人，被上訴人為執行債權人，以及被上訴人係執原審
    96年度促字第9756號支付命令及支付命令確定證明書聲請對
    上訴人實施強制執行之事實，業據本院調取上開執行卷宗，
    查閱屬實，且為兩造所不爭執。至上訴人主張被上訴人對伊
    並無原審96年度促字第9756號支付命令所載之13,000,000元
    借款債權，分配表上之被上訴人之分配金額應予刪除云云，
    則為被上訴人所否認，並以前揭情詞置辯。經查：
（一）本件被上訴人係以上訴人積欠其借款13,000,000元未清償
      為由，聲請原審核發96年度促字第9756號支付命令，上訴
      人亦不爭執其於收受送達後並未於法定期間內提出異議，
      則上開支付命令依民事訴訟法第521條第1項規定，即屬與
      確定判決有同一之效力。故確定判決所能生之既判力，支
      付命令皆得有之。而確定判決所生之既判力，乃當事人就
      確定終局判決經裁判之訴訟標的法律關係，不得更行起訴
      或為相反之主張，法院亦不得為與確定判決意旨相反之裁
      判。職是，上訴人自不得再起訴請求確認被上訴人對其無
      支付命令所載之借款債權存在。上訴人雖據最高法院96年
      度台上字第2855號判決，主張其對系爭確定支付命令仍可
      以實體權利不存在起訴請求確認。惟經查上開最高法院判
      決並無關於支付命令當事人間可就支付命令內容另行起訴
      再事爭執之說明，上訴人所為此部分主張，並非可取。
（二）次按異議未終結者，為異議之債權人或債務人，得向執行
      法院對為反對陳述之債權人或債務人提起分配表異議之訴
      。惟債務人對於有執行名義而參與分配之債權人為異議者
      ，僅得以強制執行法第14條規定之事由，提起分配表異議
      之訴，強制執行法第41條第1項、第2項分別定有明文。又
      執行名義成立後，如有消滅或妨礙債權人請求之事由發生
      ，債務人始得於強制執行程序終結前，向執行法院對債權
      人提起異議之訴， 強制執行法第14條第1項前段亦定有明
      文。經查本件上訴人對被上訴人提起訴訟之事由，係爭執
      被上訴人聲請核發系爭支付命令時所提出之匯款單，不能
      證明兩造間有借貸法律關係，核屬爭執執行名義成立前兩
      造間借貸法律關係存在與否之事由，自與上開規定要件不
      合，是上訴人執此事由 ，主張原審95年度執字第57855號
      強制執行事件分配表上所列被上訴人債權應更改為零，亦
      不足取。
三、綜上所述，上訴人主張被上訴人對其無借款債權，並不足取
    ，則其請求確認兩造間13,000,000元之借款債權不存在，被
    上訴人於原審 95年度執字第57855號強制執行事件分配表之
    債權額應改為零，即不應准許。從而，原審所為上訴人敗訴
    之判決，並無不合。上訴論旨仍執前詞指摘原判決不當，求
    予廢棄改判，為無理由。
四、據上論結，本件上訴為無理由，依民事訴訟法第449條第1項
    、第78條，判決如主文。
中    華    民    國    98    年    3     月    3     日
                    民事第十六庭
                        審判長法  官  劉靜嫻
                              法  官  呂淑玲
                              法  官  謝碧莉
正本係照原本作成。
如不服本判決，應於收受送達後20日內向本院提出上訴書狀，其
未表明上訴理由者，應於提出上訴後20日內向本院補提理由書狀
（均須按他造當事人之人數附繕本）上訴時應提出委任律師或具
有律師資格之人之委任狀；委任有律師資格者，另應附具律師資
格證書及釋明委任人與受任人有民事訴訟法第466條之1第1項但
書或第2項（詳附註）所定關係之釋明文書影本。
中    華    民    國    98    年    3     月    3     日
                              書記官  李翠齡
附註：
民事訴訟法第466條之1（第1項、第2項）：
對於第二審判決上訴，上訴人應委任律師為訴訟代理人。但上訴
人或其他法定代理人具有律師資格者，不在此限。
上訴人之配偶、三親等內之血親、二親等內之姻親，或上訴人為
法人、中央或地方機關時，其所屬專任人員具有律師資格並經法
院認為適當者，亦得為第三審訴訟代理人。


司法院資訊處製作；財團法人民間司法改革基金會備份。
